【裁判字號】    99,交聲,4368
【裁判日期】    991231
【裁判案由】    聲明異議
【裁判全文】
臺灣臺中地方法院交通事件裁定        99年度交聲字第4368號
原處分機關  交通部公路總局臺中區監理所
異  議  人
即受處分人  王樹宇
上列異議人因違反道路交通管理處罰條例案件，對於交通部公路
總局臺中區監理所民國99年10月8日所為之處分(中監違字第裁60
-ZHB112468號)，聲明異議，本院裁定如下:
    主    文
原處分撤銷。
王樹宇汽車駕駛人行駛於高速公路，行車速度超過規定之最高速
限，處罰鍰新臺幣仟伍佰元，並記違規點數壹點。
    理    由
一、聲明異議意旨略以:異議人即受處分人王樹宇(下稱受處分人
    )於民國99年3月27日10時22分，駕駛車牌號碼0295-QH號自
    用小客貨車，行經國道三號高速公路南下303.8公里處時，
    經雷達(射)測定行速為130公里(限速110公里)，超速20公里
    ，經內政部警政署國道公路警察局第八警察隊白河分隊員警
    因認其有超速行駛之違規情事，而附採證照片製單逕行舉發
    ，嗣原處分機關交通部公路總局臺中區監理所(下稱原處分
    機關)認受處分人確有前開違規情事，依道路交通管理處罰
    條例第33條第1項第1款、第63條第1項規定，於99年10月8日
    以中監違字第裁60-ZHB112468號裁決書，裁處罰鍰新臺幣(
    下同)5200元，並記違規點數1點。惟受處分人並未接到罰單
    及郵件招領通知，為此聲明異議等語。
二、按汽車行駛高速公路，應依速限標誌指示，高速公路及快速
    公路交通管制規則第5條第1項前段定有明文；又汽車行駛於
    高速公路，行車速度超過規定之最高速限者，處汽車駕駛人
    3000元以上6000元以下罰鍰，並記違規點數1點，道路交通
    管理處罰條例第33條第1項第1款、第63條第1項第1款所明定
    。次按汽車行駛於高速公路，行車速度超過規定之最高速限
    20公里以上未滿40公里者，期限內繳納或到案聽候裁決處罰
    鍰3500元，違反道路交通事件統一裁罰基準表參照。末按處
    理違反道路交通管理事件，有關文書送達之程序，依行政程
    序法之規定；又送達，於應受送達人之住居所、事務所或營
    業所為之；於應送達處所不獲會晤應受送達人時，得將文書
    付與有辨別事理能力之同居人、受雇人或應送達處所之接收
    郵件人員。應受送達人或其同居人、受雇人、接收郵件人員
    無正當理由拒絕收領文書時，得將文書留置於應送達處所，
    以為送達；又送達不能依前2條規定為之者，得將文書寄存
    送達地之地方自治或警察機關，並作送達通知書2份，1份黏
    貼於應受送達人住居所、事務所、營業所或其就業處所門首
    ，另1份交由鄰居轉交或置於該送達處所信箱或其他適當位
    置，以為送達。前項情形，由郵政機關為送達者，得將文書
    寄存於送達地之郵政機關。寄存機關自收受寄存文書之日起
    ，應保存3個月，違反道路交通管理事件統一裁罰基準及處
    理細則第5條、行政程序法第72條第1項前段、第73條第1項
    、第3項、第74條亦有明定。
三、經查:
(一)受處分人確有駕駛前開車牌號碼0295-QH號自用小客貨車，
    於99年3月27日10時22分，行經國道三號高速公路南下303.8
    公里處時，經雷達(射)測定行速為130公里(限速110公里)，
    超速20公里之違規情事，有內政部警政署國道公路警察局公
    警局交字第ZHB112468號舉發違反道路交通管理事件通知單
    、違規採證照片各1份在卷可按，是受處分人上開超速行駛
    之違規行為，堪以認定。
(二)又受處分人自98年5月26日起戶籍住址即設於「臺中市西屯
    區○○○街19號」，迄今未有任何遷移之紀錄，復參以受處
    分人於聲明異議狀上基本資料欄記載之住址亦為上址，此有
    受處分人之個人基本資料查詢結果及聲明異議狀各1紙在卷
    可稽，足徵上址確為受處分人之住所無訛，則本件舉發通知
    單依上揭地址為送達，原無違誤。惟上開通知單經原舉發機
    關委由郵政機關送達至前開戶籍地址，於99年4月13日因招
    領逾期遭退回，原舉發機關乃委由郵政機關依上開戶籍地址
    再為送達，因未獲會晤受處分人，亦無可代為收受上開裁決
    書之同居人、受僱人或應送達處所之接收郵件人員，郵政機
    關遂於99年7月12日依行政程序法第74條規定，將上開裁決
    書寄存送達地之郵政機關即臺中西屯郵局，並作送達通知書
    2份，1份黏貼於應受送達人住居所、事務所、營業所或其就
    業處所門首，另1份置於該送達處所信箱或其他適當位置，
    以為送達，而完成寄存送達程序等情，有內政部警政署國道
    公路警察局第八警察隊白河分隊掛號退回信封及送達證書影
    本各1份在卷可憑，揆諸上揭說明，上開舉發通知單係於99
    年7月12日合法送達予受處分人，而生法律上送達之效力，
    至為明確。
四、惟依卷內之舉發通知單所載，本案之應到案日期為「99年5
    月7日」，係於本件舉發通知單合法送達之前，從而受處分
    人即無從依該舉發通知單所指定之時間前往指定處所聽候裁
    決並陳述意見，或在指定聽候裁決前，逕以最低處罰標準在
    限期內自動繳納罰款，原處分機關自不能以受處分人係故意
    不依限到案而從重裁罰；又本院認逕以裁處受處分人最低額
    度之罰鍰，對於受處分人之權益並無不利益之影響，如僅以
    原舉發違規通知單上所載到案日期之瑕疵即撤銷原處分，待
    原舉發機關重新送達後，再由原處分機關為相同內容之裁罰
    ，顯不符訴訟經濟。準此，原處分機關從重裁罰受處分人罰
    鍰5200元，容有未洽，自應由本院將原處分撤銷，並依道路
    交通管理處罰條例第33條第1項第1款、第63條第1項及違反
    道路交通管理事件統一裁罰基準表規定，從自為裁定最低罰
    鍰3500元，並記違規點數1點。以資適法。
五、據上論斷，應依道路交通管理處罰條例第87條第2項，道路
    交通事件處理辦法第19條前段規定，裁定如主文。
中    華    民    國    99    年    12    月    31    日
                   交通法庭     法  官  丁智慧
上正本證明與原本無異。
如不服本裁定，應於送達後5日內，向本院提出抗告狀。(應附繕
本)
                                書記官  王志
中    華    民    國    99    年    12    月    31    日

司法院資訊處製作；財團法人民間司法改革基金會備份。
